【裁判字號】    87,重訴,1444
【裁判日期】    920822
【裁判案由】    拆屋還地
【裁判全文】
臺灣臺北地方法院民事判決  八十七年度重訴字第一四四四號
    原      告  財政部國有財產局台灣北區辦事處
    法定代理人  甲○○
    訴訟代理人  吳伯昆律師
    被      告  己○○
                戊○○
                壬○○
                庚○○
                癸○○
    兼右五  人
    訴訟代理人  辛○○
    被      告  辰○○
                丁○○
                巳○○
                未○○
                午○○
    被      告  申○○
    右  一  人
    法定代理人  午○○
    被      告  卯○○
    右  一  人
    法定代理人  未○○
    被      告  子○○
                寅○○
    右九人
    訴訟代理人  盧  春律師
    複代理  人  丙○○
    被      告  丑○○
右當事人間請求拆屋還地事件，本院判決如左：
    主      文
被告辰○○、丁○○、巳○○、申○○、午○○、卯○○、未○○、子○○、寅○○
應自座落台北市○○區○○段三小段四二二地號土地上建物即門牌號碼台北市大安區
○○○路二段五二號如附圖所示Ｂ部分房屋遷出，被告丁○○、丑○○應將附圖所示
Ｂ部分房屋拆除，並將該部分面積七十一平方公尺之基地交還原告。
原告其餘之訴駁回。
訴訟費用由被告辰○○、丁○○、巳○○、申○○、午○○、卯○○、未○○、子○○、寅○○、丑○○負擔二分之一，餘由原告負擔。
本判決原告勝訴部分，於原告以新台幣捌佰陸拾壹萬元為被告辰○○、丁○○、巳○○、申○○、午○○、卯○○、未○○、子○○、寅○○、丑○○供擔保後，得假執
行；但被告辰○○、丁○○、巳○○、申○○、午○○、卯○○、未○○、子○○、
寅○○如於假執行程序實施前，以新台幣貳仟伍佰捌拾萬元為原告供擔保，得免為
假執行。
原告其餘假執行之聲請駁回。
    事      實
甲、原告方面：
壹、聲明：
  一、被告己○○、辛○○、戊○○、壬○○、庚○○、癸○○應連帶將座落台北市
      大安區○○段○○段四二二地號土地上建物即門牌號碼台北市大安區○○○路
      ○段五○號如附圖所示Ａ部分房屋拆除，並將該部分面積七十九平方公尺之基
      地交還原告。
  二、被告辰○○、丁○○、巳○○、申○○、午○○、卯○○、未○○、子○○、
      寅○○應自座落台北市○○區○○段三小段四二二地號土地上建物即門牌號碼
      台北市大安區○○○路○段五二號如附圖所示Ｂ部分房屋遷出，被告丁○○、
      丑○○應連帶將Ｂ部分房屋拆除，並將該部分面積七十一平方公尺之基地交還
      原告。
貳、陳述：
  一、查座落台北市○○區○○段三小段四二二地號土地之所有權人為中華民國，管
      理人為原告，有土地登記謄本可稽被告無法律上權源，擅自占用上開土地，分
      別建造台北市大安區○○○路○段五○號、五二號房屋。其中台北市大安區○○○路○段五○號房屋為被告己○○、辛○○、戊○○、壬○○、庚○○、癸○○共有，占位置如附圖Ａ部分，面積七十九平方公尺。台北市大安區○○○
      路○段五二號房屋為被告丁○○、丑○○共有，現由被告辰○○、丁○○、巳
      ○○、申○○、午○○、卯○○、未○○、子○○、寅○○居住，占用佔置如
      附圖Ｂ部分，面積七十一平方公尺，為此提起本件訴訟，依民法第七百六十七
      條之規定，請求如訴之聲明。
  二、被告主張渠等自民國四十二年即在系爭土地設並長期居住，四十四年辦理徵收
      五六七地號土地時，原核定徵收一百三十坪，然實際僅徵收八十坪，系爭被告
      之土地未被徵收，並以兵工學校治江○七八三號通知書文末另行加註之「查
      五六七地號徵收八十坪七月三十一日」，及台北市政府地政處九十一年十月十
      八日北市地四字第○九一三二七二五八○○號函提供鈞院之業戶領單亦載領到
      八十坪土地地價補償費為憑。惟查：
      (一)該兵工學校通知書，係兵工學校通知原五六七地號土地所有權人廖溪瀨等六
        人補領地價補償之通知，由卷附資料顯示，該通知書為五六七地號土地，原
        地主廖生地送台北市政府地政處申請書之證物，該通知書既為兵工學校寄送
        原地主，而為原地主持有之書類，其上另行註記之「查五六七地號徵收八十
        坪七月三月十一日」，是否為業務承辦人加註，即有可議。且該通知書上指
        定之領款日期為七月二十九日上午十一時前，逾期提存法院，兵工學交承辦
        人應無於逾二日後之七月三十一日方在原地主持有之通知書上加註之可能，
        除非兵工學校之通知書原件亦有相同之註記，否則無法認定其註記為真正，
        然迄無該通知書原件可核對。另本件於六十三年即有爭議，此有原地主廖生
        地致台北市政府地政處函可證，當時人證、物證俱在，竟不能依被告之主張
        處理，可證被告之主張不實。
      (二)依前開台北市政府地政處函附之台北市政府公告，徵收五六七地號土地○．
        ○四七○甲，折合一百三十餘坪，既經核定並公告徵收一百三十餘坪，核發
        之補償費亦為一百三十餘坪之補償費，自應依核定之金額發放地價補償費，
        若有減縮或撤銷徵收情事，亦應依法定程序辦理，斷無僅在通知領取徵補償
        費之通知書上註記，即可減發補償費之理。本件迄無減縮徵作業之相關文書
        可資佐證，通知書上之註記及業戶領單縱可證明原土地被徵人有領受八十坪
        土地之補償費，但仍不足作為徵土地有減繪為八十坪之憑證。況通知書及業
        戶領單均為影本，其真實堪疑。又據被告乙○○等於九十年十一月十三日之
        答辯狀稱，願承租或購買系爭土地，請原告惠予同意，若非明知確有徵收之
        事實，應不致有此請求。本件顯然送地政機關之相關資料均無僅徵收八十坪
        之土地及僅發放八十坪補償費之事實，故地政機關依原徵收計劃及相關資料
        辦理登記。
  三、另查土地登記規則第八十二條規定「因徵收或照價收買取得土地權利者，直轄
      市、縣（市）地政機關應於補償完後一個月內，連同被徵收或收買土地清冊及
      權利書狀，囑託登記機關為所有權登記，或他項權利之塗銷或變更登記。」，
      系爭土地既已成所有權登記，依前開規定，應已完成一百三十餘坪土地及地上
      建物之補償作業，被告之辯稱顯不可採。況徵收為公告上所為之行政處分，被
      告若認辦理徵收及登記機關之處分有違法或不當，致損害其權利或利益，依應
      法尋求救濟，其指摘原告依法取得之土地權利不當，實非有理。
參、證據：提出(一)土地登記謄本一份、(二)
    量系爭房屋占有系爭土地之面積。
乙、被告方面：
(甲)被告己○○、辛○○、戊○○、壬○○、庚○○、癸○○部分：
壹、聲明：
  一、駁回原告之訴。
  二、如受不利判決，願供擔保請准宣告免為假執行。
貳、陳述：
  一、台北市○○○路○段五十號房屋係廖王奶也於四十二年自地自建，且持有使用
      迄今，其座落之基地台北市○○區○○段三小段四二二地號（原地號台北市大
      安區○○○段五六七番地）為先父廖三合持分共有之土地，於四十二年與共有
      人互相依照持分比例互俱土地使用同意書，各向台北市政府工務局申請自地自
      建，當時廖王奶也所建房屋為五十號及五十二號兩戶。
  二、和平東路二段四十六巷在軍方徵收土地前出口窄狹，兵工學校營區後門就在四
      十六巷底，軍車進出不便。和平東路二段四八號房屋原為廖溪瀨、廖生地父子
      所有，為軍方徵收，領有補償金四千三百六十元，被告在八十五年十一月二十
      八日參加「新平營區土地占用案協調會」時，曾見軍方出項「領取補償金簽收
      簿」上看到廖溪瀨、廖生地之簽收，該四十八號房屋現已拆除為四十六巷道路
      之一部分。
  三、和平東路二段五十、五二、五四號部分，從未參與軍方徵收之任何手續，更無
      領到補償金，其登記係軍方辦理徵收四八號土地登記時發生錯誤。
參、證據：提出(一)台北市工務局臨時營造執照影本一份、(二)八十七年房屋稅收據影本
    一份、(三)兵工學校治江字第七八三號函影本一份為證。
(乙)被告辰○○、丁○○、巳○○、申○○、午○○、卯○○、未○○、子○○、寅○○部分：
壹、聲明：
  一、駁回原告之訴。
  二、如受不利判決，願供擔保請准宣告免為假執行。
貳、陳述：
  一、系爭土地被告基於買賣關係取得
      (一)四十二年二月十二日被告之共同被繼承人闕週及黃阿撬共同向土地共有人（
        即分割人廖三合以其妻名義王奶也出賣）購買坐落台北市大安區○○○段五
        六七番地，及基地上木造平房房屋，基地總坪數約二十六坪，立有房屋及基
        地買賣契約書及賣渡證，嗣後在四十七年二月一日黃阿撬又將其木造房屋應
        有部分二分之一賣渡與胞妹水桂，即被告子○○、鄭麗玲之被繼承人，有賣
        渡證可證。
      (二)右基地上之房屋，門牌號為台北市○○○路○段五二號，此有辛○○八十八
        年二月一日提出之答辯狀內第二點「該筆土地台北市○○區○○段三段四二
        二地號（原地號為台北市○○區○○段五六七番號）為先父廖三合持分共有
        之土地，於民國四十二年與共有人互相依照持分比例互具土地使用同意書，
        各向台北市政府工務局申請自地自建，當時先母所建房屋為五○及五二號兩
        戶」可憑，有其提出之工務局臨營造執照、四二營字第○一五一號可憑。
  二、原告主張係基於徵收而取得，卻無法舉證證明合法徵收，自不得為有利之判決
      ：
      (一)土地法第二百十五條第一項規定，徵收土地時其改良物應一併徵收，被告自
        四十二年承購系爭土地之後，即住居於該地，而
        ，若有徵收應連同建築物一併徵收，然被告並未收受何徵收之通知，房屋亦
        未被徵收。
      (二)土地法第二百三十五條規定，被徵收土地所有權人，對於其土地之權利、義
        務，應受之補償發給完竣時終止，在補償費未發給之前，有繼續使用土地之
        權，原告主張徵收，但被告未收受徵收補償費，其徵收之主張與事實不符，
        故使用土地之權利依然存在。本件被告基於買賣關係給付價金，而由土地所
        有權人交付予被告管理使用，行使權利，雖未依法為物權之登記，但與原地
        主間之買賣關係依然存在，並非無權占有，是原告之主張，顯乏依據。
      (三)被告等及被繼承人自四十二年承買土地以後，即
        多年未曾有他人限期令遷移之事實，苟確有徵收，則市、縣政府機關於徵收
        土地應受補償發給完竣後，即令依土地法第二百三十四條規定期限，令土地
        所有權人及使用遷移完成，此具體之事實，堪資證明系爭地確實未受徵收。
  四、四十四年辦理徵收系爭地號土地面積確為八十坪，不含被告所有之門牌號碼台
      北市○○○路○段五二號建物之基地，此有台北市政府地政處公文書上之記載
      及發補償金之憑證確係八十坪為憑，茲說明如下：
      (一)徵收地號面積及分割情形：
        系爭學府段三小段四二二地號土地，重測前為五六七─二地號（由五六七番
        號中分割出），面積○．○四五六公頃，拆算為一三七．○二八坪，陸軍聯
        勤總部兵工學校之徵收，係為建道路，因實際共使用七八．七三一坪，故受
        徵收之土地縮減為八十坪，嗣後五六七─二地號土地又分為五六七─二（面
        積○．○一九四公頃，折為五八．二九七坪，即被告等使用之建物基地），
        五六七─四地號面積（○．○二六二公頃，折為七八．七三一坪，此部分為
        軍方收使用為道路之用地）。
      (二)台北市政府地政處九一年十月十八日北市地四字第○九一三二七二五八○○
        號及附件五六七地號領取之補償費收據，證明徵收八十坪及房屋拆遷費四千
        三百六十元，合計領取補償金一萬一千五百二十八元，證明被告所辯為真正
        ：
        1.據前揭函內詳記徵收土地為十二筆，面積合計為二．五六○七甲，內含系
          爭重測前為五六七地號之土地，被徵收之業主僅五四五─二及五四八地號
          二筆未領補償費，經兵工學校治江字第八四二號，依法送法院提存，並
          由台灣省台北市政府依法將其所有權狀公告作廢。
        2.函中檢附領取五六七地號補償費地主之領單中，載明「具領單業戶廖溪瀨
          等六名，領到面積八十坪，拆遷房屋補償費四、六三○元，徵收台北市大
          安區○○段五六七地號，補償費共計一一、五二八元八角（土地八十坪每
          坪以八九元六角計算為七、一六八元，加上拆遷房屋補償費四、六三○元
          共計一一、五二八元八角）」。
        3.右開書證堪以證明，被告所辯其所有建物門牌號碼台北市○○○路○段五
          二號之建物非徵收範圍，彼等均未領取補償費，數十年來均居住該處，原
          告逾於徵收範圍申請地政機關為土地所有權登記，乃侵害其權利之行為。
參、證據：提出(一)買賣契約書影本一份、(二)賣渡證影本一份、(三)子○○、鄭麗玲賣渡
    證影本一份、(四)辛○○答辯狀影本一份、(五)土地登記簿謄本影本一份、(六)台北市
    政府地政九十一年十月十八日復函及附件影本一份、(七)補償費領單影本一份為證
    。並聲請向(一)台北市中山地政事務所調台北市○○段○○段三小段四二二地號土
    地於五十一年十月六日辦理徵收登記之相關資料；(二)台北市政府地政處查明核發
    六十七年十月三日北市地四字第三○八○六號函之原因；(三)行政院內政部地政司
    調四十年間核准徵收台北市○○區○○段三小段土地之相關資料；(四)台北市政府
    地政處調台北市政府四十三年十月三十日北市地權字第二八九九一號公告徵收
    案之徵收補償費發放名冊及提存資料。
(丙)被告丑○○部分：
  被告丑○○末於最後言詞辯論期日到場，據其以前辯論，聲明及陳述如次：
壹、聲明：駁回原告之訴。
貳、陳述：被告自小即住在台北市大安區○○○路○段五二號房屋，系爭房屋係其母
    親闕冰桂向黃阿撬購買。
丙、本院依職權調系爭土地重測前自四十年迄今所有權人變動之資料。
    理      由
一、本件被告丑○○未於最後言詞辯論期日到場，核無民事訴訟法第三百八十六條各
    款所列情形，爰依原告之聲請，由其一造辯論而為判決。
二、本件訴訟原以由聯合勤務總司令部以土地管理人之地位起訴，嗣因國防部組織法
    修訂，機關名稱變更為「國防部聯合後勤司令部」，再因系爭土地為國有土地，
    由國防部聯合後勤司令部移交財政部國有財產局接管為管理人，財政部國有財產
    局台灣北區辦事處乃依民事訴訟法第二百五十四條之規定，經兩造同意，代國防
    部聯合後勤司令部承當訴訟，合先敘明。
三、原告起訴主張其為台北市○○區○○段三小段四二二地號土地之所有權人為中華
    民國，管理人為原告，有土地登記謄本可稽，被告無法律上權源，擅自占用上開
    土地，分別建造台北市大安區○○○路○段五○號、五二號房屋。其中台北市大
    安區○○○路○段五○號房屋為被告己○○、辛○○、戊○○、壬○○、庚○○
    、癸○○共有，占位置如附圖Ａ部分，面積七十九平方公尺。台北市大安區○○○路○段五二號房屋為被告丁○○、丑○○共有，現由被告辰○○、丁○○、巳
    ○○、申○○、午○○、卯○○、未○○、子○○、寅○○居住，占用佔置如附
    圖Ｂ部分，面積七十一平方公尺，為此提起本件訴訟，依民法第七百六十七條之
    規定，請求如訴之聲明。
    被告己○○、辛○○、戊○○、壬○○、庚○○、癸○○則以台北市○○○路○
    段五十號房屋是廖王奶也自地自建，使用至今，台北市○○○路○段四十六巷係
    軍方徵收同路段四十八號房屋後拓建，而系爭五十號房屋從未參與軍方徵收作業
    ，該部分之土地登記是辦理徵收四八號之土地時發生錯誤等語置辯。
    被告辰○○、丁○○、巳○○、申○○、午○○、卯○○、未○○、子○○、寅
    ○○則以系爭土地是被告基於買賣關係取得，四十四年辦理徵收系爭地號土地之
    面積僅有八十坪，不包含被告所有之系爭五二號房屋之基地，原告主張依徵收而
    取得土地所有權，並無法舉證證明其為合法徵收，不得為有利之判決等語置辯。
    被告丑○○則辯稱其自小即住在台北市大安區○○○路○段五二號等語。
四、原告主張台北市○○區○○段三小段四二二地號土地之所有權人為中華民國，管
    理人為原告，現被告己○○、辛○○、戊○○、壬○○、庚○○、癸○○共有之
    台北市○○○路○段五十號房屋使用系爭土地如附圖Ａ部分所示面積七十九平方
    公尺；被告丁○○、丑○○共有之台北市○○○路○段五二號房屋使用系爭土地
    如附圖Ｂ部分所示面積七十一平方公尺，現由被告辰○○、丁○○、巳○○、申
    ○○、午○○、卯○○、未○○、子○○、寅○○占用等情，業據原告提出土地
    登記謄本一份為證，並經本院囑託台北市大安地政事務所測量前開房屋使用系爭
    土地之位置及面積，有土地複丈成果在卷可憑，並為被告所不爭執，自堪信為真
    實。
五、原告主張被告被告己○○、辛○○、戊○○、壬○○、庚○○、癸○○共有之系
    爭五十號房屋，被告丁○○、丑○○共有之系爭五十二號房屋，分別無權占有附
    圖所示Ａ、Ｂ部分土地，請求拆屋還地，並請求其餘被告遷出等語。被告己○○
    、辛○○、戊○○、壬○○、庚○○、癸○○、辰○○、丁○○、巳○○、申○○、午○○、卯○○、未○○、子○○、寅○○、丑○○則分別以前開情詞置辯
    。是本件應審酌者，即為被告有無使用系爭土地之合法權源。
六、經查：
    (一)系爭台北市○○區○○段三小段四二二號土地係四十四年六月三十日因徵收而
      為中華民國所有，並於五十一年十月六日登記在案，有土地登記謄本在卷可憑
      。
    (二)系爭台北市○○區○○段三小段四二二地號土地，重測前為龍安坡段五六七─
      二地號，而龍安坡段五六七─二地號，係原五六七地號於五十年三月二日分割
      為五六七、五六七─一及五六七─二地號，嗣其中五六七─二地號於五十四年
      十月十六日再分為五六七─二號及五六七─四地號，此分割後之龍安坡段五六
      七─四地號現為因徵收而為道路使用，龍安坡段五六七─二地號，於六十七年
      七月二十五日因重測改為學府段三小段四二二地號土地，即為系爭土地，此有
      被告辰○○等提出之土地籍本影本為證，並為兩造所不爭執。
    (三)被告己○○、辛○○、戊○○、壬○○、庚○○、癸○○辯稱台北市○○○路
      ○段五十號房屋，係其先父廖三合以共有持分之土地，於四十二年與共有人互
      俱土地使用同意書，各向台北市政府工務局申請自地自建，由廖王奶也建五十
      號及五十二號房屋，軍方徵收者為四十八號房屋所使用之土地，五十號及五十
      二號部分未參與軍方徵收手續，亦未領到補償金，登記係軍方徵收時發生錯誤
      等語，並提出台北市工務局臨時營造執照影本為證。被告辰○○、丁○○、巳
      ○○、申○○、午○○、卯○○、未○○、子○○、寅○○則辯稱系爭土地係
      其共同繼承人闕週及黃阿撬共同向土地共有人（即分割人廖三合以其妻名義王
      奶也）購買龍安坡段五六七番地及其上和平東路二段五十二號房屋，四十四年
      辦理徵收時僅徵八十坪土地，不含和平東路二段五二號建物之基地，且被告未
      收受任何徵之通知，亦未領取補償費，原告逾徵收範圍申請地政機關為土地所
      有權登記，乃侵害其權利之行為等語，並提出買賣契約書、賣渡證等件影本為
      證。
    (四)原告主張系爭土地為中華民國所有，由其任管理人，現土地為被告無權占有，
      乃依民法第七百六十七條物上請求權之規定，請求被告拆屋還地等語，而原告
      提出之土地謄本即登記系爭土地係四十四年六月三十日因徵收而為中華民國所
      有，並於五十一年十月六日登記，是原告就其為土地所有人一節，已盡舉證之
      責任，被告辯稱其仍有合法使用土地之權源，應就此負舉證責任。
    (五)依被告己○○所提之兵工學校治江字第七八三號函影本，該函件文末加註「
      查五六七地號征收八十坪七月卅一日」字樣，被告乃執此辯稱和平東路五十號
      、五十二號房屋所使用之土地，不在徵收範圍等語。查台北市政府係以四十三
      年十月三十日北市地權字第二八九九一號公告徵收重測前龍安坡段五六七地
      號土地，本院依被告之聲請向台北市政府地政處調閱前開徵收補償相關資料，
      台北市政府係於四十三年十月三十日北市地權字第二八九九一號公告徵收重
      測大安區○○○段五四五之二、五四八、五四九、五四九之四、五四九之一五
      、五四九之一六、五四九之一九、五四九之三○、五五三、五六七、五八八、
      五七八之一地號計十二筆，面積合計二點五六○七甲，公告上記載龍安坡段五
      六七地號土地徵收之面積為零點零四七甲，所有權人為廖溪瀨等六名，而廖溪
      瀨等六名之業戶領單記載「具領單業戶廖溪瀨等六名今領到面積八十坪國防部
      聯合勤務司令部工程署所發征購台北市大安區○○○段五六七土地地價補償費
      新台幣壹萬壹仟伍佰貳拾捌元捌角整」等語，有台北市政府地政處九十一年十
      月十八日北市地四字第○九一三二七二五八○○號函附件所附公告及業戶領單
      影本可憑。
    (六)重測前龍安坡段五六七地號土地係公告徵收零點零四七甲，折合一百三十七點
      八九八坪（0.047×2934=137.898），依前開賴溪瀨等六名之業戶領單，堪認
      賴溪瀨等六名僅領取八十坪土地之徵收補償費。按被徵收土地之所有權人，對
      於其土地之權利義務，於應受之補償發給完竣時終止，在補償費未發給完竣以
      前，有繼續使用該土地之權，土地法第二百三十五條本文定有明文，依台北市
      政府係以四十三年十月三十日北市地權字第二八九九一號公告徵收重測前龍
      安坡段五六七地號土地面積為零點零四七甲，折合一百三十七餘坪，而徵收補
      償費僅發給八十坪土地之補償費，縱被徵收土地已登記完畢，依前開土地法之
      規定，在補償費未發給完竣前，被徵收土地之所有權人仍有繼續使用被徵收土
      地之權利。
    (七)查徵收公告及業戶領單上重測前龍安坡段五六七地號土地之所有權人僅記載「
      廖溪瀨等六名」，除廖溪瀨外，其餘五名所有權人為何人，公告及業戶領單上
      並未詳細記載，惟依重測前龍安坡段五六七地號土地人工登記謄簿謄本記載，
      廖溪瀨及廖三合均於三十六年四月五日登記為土地所有權人，應有部分依序為
      二四○分之四五、二四○分之三○，堪認廖三合於四十三年十月三十日公告徵
      收時，亦為重測前龍安坡段五六七地號土地六名土地所有權人之一，而被告己○○、戊○○、壬○○、庚○○、癸○○、辛○○為廖三合之繼承人，在其受
      領徵收補償前，被告己○○、戊○○、壬○○、庚○○、癸○○、辛○○仍有
      合法繼續使用系爭學府段三小段四二二地號土地之權源，是原告主張被告己○○、戊○○、壬○○、庚○○、癸○○、辛○○共有台北市大安區○○○路○
      段五無權占有系爭土地如附圖Ａ部分，面積七十九平方公尺，請求被告己○○
      、戊○○、壬○○、庚○○、癸○○、辛○○拆屋還地，即無足取。
    (八)至被告辰○○、丁○○、巳○○、申○○、午○○、卯○○、未○○、子○○
      、寅○○雖辯稱系爭土地係其共同繼承人闕週及黃阿撬共同向土地共有人（即
      分割人廖三合以其妻名義王奶也）購買龍安坡段五六七番地及其上和平東路二
      段五十二號房屋等語，並提出買賣契約、賣渡證等件影本為證；被告丑○○辯
      稱其自小即住在台北市大安區○○○路○段五二號房屋，是其母親闕冰桂向黃
      阿撬購買等語。然闕週與黃阿撬向廖王奶也購買龍安坡段五六七地號及其上和
      平東路二段五十二號房屋，就土地部分並未辦理土地所有權登記，即闕週、黃
      阿撬、闕冰桂，乃至於被告辰○○、丁○○、巳○○、申○○、午○○、卯○○、未○○、子○○、寅○○、丑○○均不曾登記為重測前龍安坡段五六七地
      號之所有人，則渠等即非被徵收土地之所有權人，自無從執土地法第二百三十
      五條之規定，以補償費未發給完竣為由，主張有繼續使用土地之權。
    (九)再台北市政府係以四十三年十月三十日北市地權字第二八九九一號公告徵收
      重測前龍安坡段五六七地號土地面積為零點零四七甲，折合一百三十七餘坪，
      何以原告土地被徵收人僅受領八十坪土地之補償費，是否有減縮或撤銷徵收，
      依調查所得之證據，尚無從判斷；然地政機關依原徵收計劃辦理登記，被告辰
      ○○、丁○○、巳○○、申○○、午○○、卯○○、未○○、子○○、寅○○
      、丑○○均不曾登記為重測前龍安坡段五六七地號之土地所有權人，依土地法
      第四十三條之規定，系爭土地所有權之登記，對被告辰○○、丁○○、巳○○
      、申○○、午○○、卯○○、未○○、子○○、寅○○、丑○○即有絕對效力
      ，在原告為系爭學府段三小段四二二地號土地所有權人之登記未遭變更前，原
      告均得本於所有權之法律關係，對被告辰○○、丁○○、巳○○、申○○、午
      ○○、卯○○、未○○、子○○、寅○○、丑○○行使物上請求權，故被告辰
      ○○等辯稱原告無法舉證合法徵收，不得為有利之判決等語，即無足採。
七、台北市○○○路○段五十號房屋為被告己○○、辛○○、戊○○、壬○○、庚○○、癸○○共有，使用系爭土地如附圖Ａ部分所示面積七十九平方公尺，惟系爭
    土地於徵收時，被徵收之土地所有人之一，即被告己○○、辛○○、戊○○、壬○○、庚○○、癸○○之被繼承人廖三合，並未受領全部之徵收補償費，被告己○○、辛○○、戊○○、壬○○、庚○○、癸○○即得依土地法第二百三十五條
    之規定，仍有合法繼續使用系爭土地之權源。至被告丁○○、丑○○共有之台市
    ○○○路二段五十二號房屋，使用系爭土地如附圖Ｂ部分所示面積七十一平方公
    尺，因被告辰○○、丁○○、巳○○、申○○、午○○、卯○○、未○○、子○○、寅○○、丑○○均不曾登記為重測前龍安坡段五六七地號之所有人，依土地
    法第四十三條之規定，系爭土地所有權之登記，對之即有絕對效力，且其亦無從
    執土地法第二百三十五條之規定，以補償費未發給完竣為由，主張有繼續使用土
    地之權利。至原告請求台北市○○○路○段五十二號房屋共有人被告丁○○、丑
    ○○應連帶拆除房屋一節，因連帶債務之成立以明示或法律另有規定者為限，原
    告係依民法第七百六十七條之規定，請求返還所有物，並無應負連帶債務之規定
    ，是其請求應連帶拆除房屋，尚屬無憑。從而，原告依民法第七百六十七條之規
    定，請求被告辰○○、丁○○、巳○○、申○○、午○○、卯○○、未○○、子
    ○○、寅○○應自座落台北市○○區○○段三小段四二二地號土地上建物即門牌
    號碼台北市大安區○○○路○段五二號如附圖所示Ｂ部分房屋遷出，被告丁○○
    、丑○○應將附圖所示Ｂ部分房屋拆除，並將該部分面積七十一平方公尺之基地
    交還原告，為有理由，應予准許。逾此部分之請求，則為無理由，應予駁回。
八、原告及被告辰○○、丁○○、巳○○、申○○、午○○、卯○○、未○○、子○○、寅○○陳明願供擔保，聲請宣告假執行或免為假執行，就原告勝訴部分，經
    核並無不合，爰各酌定相當之擔保金額，一併准許之。至原告敗訴部分，其假執
    行之聲請即失所附麗，應併予駁回。
九、本件事實已臻明確，兩造其餘攻擊或防禦之方法，經核於判決結果無何影響，爰
    不一一論述，附此敘明。
十、結論：原告之訴為一部分有理由，一部分無理由，依民事訴訟法第三百八十五條
    第一項前段、第七十九條但書、第八十五條第一項前段、第三百九十條第二項、
    第三百九十二條，判決如主文。
中      華      民      國    九十二    年      八      月    二十二    日
                              民事第五庭法      官  吳青蓉
右為正本係照原本作成
如對本判決上訴，須於判決送達後廿日內向本院提出上訴狀
中      華      民      國    九十二    年      八      月    二十五    日
                                        書  記  官  唐步英


司法院資訊處製作；財團法人民間司法改革基金會備份。
